【裁判字號】    97,訴,362
【裁判日期】    971223
【裁判案由】    侵權行為損害賠償
【裁判全文】
臺灣苗栗地方法院民事判決               97年度訴字第362號
原      告  甲○○
訴訟代理人  楊志航律師
複代  理人  丁○○
被      告  乙○○
            丙○○
                        號
上列當事人間請求侵權行為損害賠償事件，本院於民國97年12月
9日言詞辯論終結，判決如下：
    主  文
原告之訴及其假執行之聲請均駁回。
訴訟費用新臺幣陸仟柒佰貳拾元由原告負擔。
    事實及理由
一、原告經合法通知，未於最後言詞辯論期日到場，核無民事訴
    訟法第386 條各款所列情形，爰依被告之聲請，由其一造辯
    論而為判決。
二、原告起訴主張：
  (一)原告於訴外人即原告之岳父風滿榮所有位於苗栗縣南庄鄉○○里○段獅頭驛小段670 、672 號之土地上（以下簡稱系爭
    土地）栽種有各種高價樹木，由於部分樹種已到可以砍伐之
    時程，原告乃委由風滿榮向主管機關聲請採運許可，並經苗
    栗縣政府核准自民國95年7 月20日起，至96 年1月20日止，
    可採運木材；原告遂委由訴外人即原告之妻舅風清祥為代表
    ，將40棵五葉松以新臺幣（下同）15,000元之代價出售予被
    告丙○○，並言明其他樹種之移植需事先告知。嗣被告即開
    始動工，至96年1 月20日採運許可到期，被告採伐皆未有異
    狀，原告乃未加注意，不料至同年2 月5 日，風清祥發現被
    告突然異常大動作砍伐，乃通知原告多加注意，迄同年2 月
    9 日，訴外人即原告之連襟葉金煥發現被告丙○○及其所屬
    工人即被告乙○○把整座山幾乎砍光，緊急通知原告到場查
    看，原告與風滿榮等人於96年2 月10日到現場，發現被告將
    未出售之樹盡皆砍光，原告當場阻止，並由風滿榮向南庄鄉
    東河派出所報案，惟因派出所員警告以係買賣糾紛應自行和
    解，並私縱被告及其貨車所載樹木贓物離去，原告迫於無奈
    ，乃由風滿榮向台灣苗栗地方法院檢察署（以下簡稱苗栗地
    檢署）提出告訴，經苗栗地檢署檢察官偵查後以96年度偵字
    第1830號提起公訴，認被告乙○○基於為自己不法所有之意
    圖，未經原告之同意，自96年2 月5 日8 時許起，至同月10
    日17時許，持客觀上足以危害人之生命、身體安全可供兇器
    使用之鏈具，砍伐風滿榮所有系爭土地上、非屬其與風新茂
    所訂買賣契約之高價樹種櫸木、樟木各2 棵、杜英30棵、楓
    樹10棵、山黃麻6 棵，因認被告涉犯刑法第321 條第1 項第
    3 款之攜帶兇器竊盜罪嫌，並經本院刑事庭依法判決在案。
  (二)被告竊取原告之樹木中，有高價樹種櫸木4 棵（松柏類柏科
    51年生）、樟木各2 棵（51年生）、日本杉50棵（17年生）
    、杜英30棵、楓樹10棵、山黃麻6 棵等，及其餘桂竹相思樹
    等，參考被告乙○○所據買賣契約書及農委會林務局臺灣地
    區木材市價摘要表計算，合計約618,846 元。而被告丙○○
    係原樹木買賣契約之當事人，被告乙○○為其僱請到場砍伐
    樹木之工人，被告乙○○盜伐樹木時，被告丙○○在場未表
    示該批樹木非其所購買，並任令被告乙○○盜伐樹木既遂，
    自應與被告乙○○共同負損害賠償之責。為此，爰依共同侵
    權行為之法律關係，請求被告連帶賠償原告所受之損害等語
    。並聲明：被告應連帶給付原告618,846 元，及自97年10月
    21日起至清償日止，按年息百分之5 計算之利息，並陳明願
    供擔保請准宣告假執行。
三、被告乙○○則以：伊當初係向訴外人風滿榮購買雜樹來砍，
    原告所主張之前開樹木，其於刑事庭審理時已經以7 萬元與
    訴外人風滿榮達成和解，原告再向其請求賠償並無道理等語
    置辯。並聲明：原告之訴及其假執行之聲請均駁回。
四、被告丙○○則以：伊本身沒有、也沒有僱請被告乙○○去砍
    原告的樹，伊僅向原告購買五葉松，迄今仍未移植等語置辯
    。並聲明：原告之訴及其假執行之聲請均駁回。
五、本件下列事實為到場被告所不爭執，且經本院依職權調取本
    院96年度簡上字第86號刑事卷及本院96年度訴字第483 號民
    事卷宗查閱屬實，堪信為真實：
  (一)被告乙○○前經台灣苗栗地方法院檢察署檢察官以96年度偵
    字第1830號提起公訴，認訴外人風滿榮所有系爭土地，業經
    苗栗縣政府核准自民國95年7 月20日起，至96年1 月20日止
    ，可採運木材。被告乙○○為採運風滿榮上開土地之木材，
    即與風滿榮之子風新茂於95年10月6 日口頭約定，購買系爭
    土地上之茄苳樹1 棵、五葉松1 批及其餘雜樹。詎被告乙○○於該採運期間屆滿後，竟基於為自己不法所有之意圖，未
    經風滿榮、風新茂之同意，自96年2 月5 日8 時許起，至同
    月10日17時許，持客觀上足以危害人之生命、身體安全可供
    兇器使用之鏈具，砍伐風滿榮所有系爭土地上、非屬其與風
    新茂所訂買賣契約之高價樹種櫸木、樟木各2 棵、杜英30棵
    、楓樹10棵、山黃麻6 棵。嗣經風滿榮、風新茂發覺而報警
    查獲，因認被告涉犯刑法第32 1條第1 項第3 款之攜帶兇器
    竊盜罪嫌。嗣經本院刑事庭以96年度簡上字第86號刑事判決
    以本件係屬被告乙○○與證人風新茂、告訴人風滿榮間，因
    砍伐樹木後計價方式意見不同所產生的民事糾紛，宜循民事
    途徑解決。且查無其他積極之證據，足資認定被告乙○○確
    有檢察官所指之竊盜犯行，而判決被告乙○○無罪確定。
  (二)風滿榮之子風新茂於本院刑事庭96年度簡上字第86號審理時
    結證稱：「（問：乙○○在砍伐櫸木、樟木、及其他的樹木
    你都有看到嗎？）櫸木沒有看到，樟木有看到，那時候樟木
    就在現場，砍的一節一節的。」、「（問：後來為何你們會
    發生糾紛，你去報警？）第1 個因為價錢的問題，第2 個是
    他們砍伐櫸木，我有阻止他們，他們沒有停止。」、「（問
    ：乙○○去你家的土地砍地，是你找他去的，還是他來找你
    的？）他自己來找我的。」、「（問：他是哪時候去找你的
    ？）去年。」、「（問：他去找你時，機具是否已經進到你
    家的土地？）還沒有。」、「（問：他去找你說要做什麼？
    ）他說要砍伐我家土地的雜樹。」、「（問：你所說的同意
    他砍伐的雜樹是指哪些？）木麻黃、杉木、杜英。」、「（
    問：你所說砍伐有沒有包括櫸木、樟木、楓樹？）有。」、
    「（問：你有沒有同意他去砍伐上述的這些樹木？）有同意
    。」、「（問：乙○○來找你時，你有沒有同意他砍樹？）
    我還在考慮，還沒有同意。」、「（問：乙○○把機具運到
    裡面時，你就發現了？）對。」、「（問：你發現以後，有
    沒有告訴他同意他砍？）有同意。」、「（問：既然你同意
    了，為何又要告他？）因為價錢的問題。」、「（問：乙○○砍的櫸木、杜英，你說櫸木、樟木各2 棵、杜英30棵、楓
    樹10棵、山黃麻6 棵，這些樹木都是在流籠的下方嗎？）沒
    有，有些不是在流籠經過的下方。」、「（問：既然你剛才
    說你同意他砍的有櫸木、樟木，為何你在警局說這兩種樹木
    你沒有同意他砍伐？）我後面後悔，才阻止他們。」、「（
    問：你後悔了之後，跟誰講？）乙○○。」、「（問：乙○○怎麼跟你講？）乙○○說已經談好了，現在又後悔，我就
    說不然你們不要砍那些比較貴的樹木，其他的部份我有同意
    他砍。」、「（問：他們砍了以後，你有沒有叫他們不要運
    出去賣？）沒有。」、「（問：你在警局說你沒有同意他砍
    杜英30棵、楓樹10棵、山黃麻6 棵，與你剛才在法院所述不
    符，為何如此？）我後面才問老人家，老人家才答應說可以
    ，我才答應他們說可以。」、「（問：你是第幾天問老人家
    ？）第2 天。」、「（問：你第一天後悔之後，也沒有禁止
    他砍伐這些樹木？）是的。」、「（問：杜英30棵、楓樹10
    棵、山黃麻6 棵這些你都沒有禁止他砍過？）對。」、「（
    問：你們家這兩塊地是誰的？）我父親的。」、「（問：甲○○是誰？）我姊夫。」、「（問：這件事情與你姊夫有何
    關係？）這些地上物有賣給我姊夫。」、「（問：既然如此
    ，你為何要同意別人去砍你姊夫的樹木？）當時我還小，不
    曉得。」、「（問：第一審開庭時，被告有沒有當庭與你及
    你父親和解，並當庭交付和解金7 萬元？）有的。」、「（
    問：提示96年度偵字第1830號偵卷第49頁的採運許可證，這
    上面有砍伐樹種，這些是否是在乙○○這次砍伐的範圍？）
    對。」、「（問：上述的採運許可證，是你去鄉公所申請的
    ，還是乙○○與你一起去申請的？）剛開始我自己一個人去
    鄉公所講，後來在申辦的過程中，乙○○有跟我去。」、「
    （問：你有沒有辦法跟法院說用什麼方法可以來證明起訴書
    所載的被偷砍的櫸木、樟木、杜英、山麻黃，是在你後悔後
    ，乙○○沒有經過你同意而去砍的？）我沒有想到。」、「
    （問：上面所說的苗栗縣南庄鄉○○里○段獅頭驛小段670
    、672 地號之土地是你父親的嗎？你怎麼有權利同意乙○○
    去上述土地砍伐樹木？）我申請採運許可證之前就有跟我父
    親風滿榮討論過了，他有同意。」、「（問：你在警局為何
    要說起訴書所載的這些樹木是被乙○○偷砍的？）我當時是
    說因為乙○○要出貨時，他也沒有跟我講說要出貨，價錢的
    問題也是沒有談好，我根本是在不知道的情形下，他給我去
    轉賣出去。」、「（問：你第一天到現場看到被告有僱請幾
    個工人？）6 位。」、「（問：有看到幾部怪手？）兩部。
    」、「（問：幾部卡車？）兩部。」、「（問：這6 天你每
    天都有去看嗎？）斷斷續續有去看，有時候我早上去，中午
    就下來了。」、「（問：你每次去看時，都有那些工人、怪
    手、卡車？）都有。」、「（問：你96年2 月5 日到土地的
    現場去看，你說樟木已經被砍成一節一節的，據你的判斷，
    應該是幾棵？）我的判斷是現場一棵。」、「（問：乙○○
    說他只砍了一棵櫸木與樟木，與你所述相差很多，有何意見
    ？）我有意見，當他們砍完之後，我有到現場去拍照，有些
    樹木是被他們連根拔起，我計算之後，就是像起訴書所載的
    這些樹木。」（詳見本院96年度簡上字第86號刑事卷97 年3
    月12日審判筆錄第3 至18頁）、「（問：你有把你去現場拍
    的照片拿來嗎？）有的。」、「（問：甲○○的太太叫什麼
    名字？）風玉嬌，我姐姐。」、「（問：這次請檢察官上訴
    的是否是風玉嬌及甲○○他們夫妻？）是的。」、「（問：
    你是什麼時候才知道你的父親把這次起訴的這兩塊土地上面
    的樹木賣給你姐姐風玉嬌？）我是這次要砍雜樹時，我父親
    才跟我講，他說在我還很小時，就已經賣給我姐姐了。」、
    「（問：砍樹有兩次，第一次去鄉公所申請，那時候你是否
    知道上開土地上的樹木已經賣給風玉嬌了？）不知道。」、
    「（問：是否是本件96年2 月5 日到10日砍樹木的事情中，
    你才知道那兩地已經賣給風玉嬌了？）就在他們上開砍樹的
    期間，就是已經砍樹了，我姐姐有去找我父親，我父親才跟
    我講這件事情。」、「（問：你是否知道系爭土地上的樹木
    是你姐姐所有，才去阻止乙○○？）對。」、「（問：你跟
    他們說樹是你姐姐的以後，他們有沒有繼續砍？）有的。」
    、「（問：他們有沒有說要怎樣處理？）他們說要找我姐姐
    來談。」、「（問：你的筆錄說你已經問了老人家，你老人
    家同意了，你才讓乙○○去砍樹，既然你父親已經知道樹木
    是你姐姐的，為何還會同意你去給乙○○砍樹？）當時是在
    最後面我才知道的，我問老人家，老人家說後面再來通知我
    姐姐。」、「（問：意思是說老人家同意先砍？）是的，後
    來我姐姐才反悔罵老人家。」、「（問：所以老人家在這次
    砍樹還有前面那次申請砍樹，老人家都知道？）都知道。」
    （詳見本院96年度簡上字第86號刑事卷97年3 月26日審判筆
    錄第10至13頁）。
  (三)風滿榮於96年3 月10日10時35分在警訊中陳稱系爭土地及地
    上物均為其所有，並未轉讓販賣地上物予其女兒，亦無證明
    文件等語（詳苗栗地檢署96年度偵字第1830號偵查卷第35頁
    ），嗣風滿榮於本院刑事庭96年度易字第504 號準備程序中
    與被告乙○○達成和解，由被告乙○○當場給付7 萬元予風
    滿榮，風滿榮則同意被告乙○○先前所砍伐之櫸木等歸被告
    乙○○所有，並放棄其餘請求權（詳本院刑事庭96年度易字
    第504 號刑事卷第53頁）。
  (四)風滿榮於本院96年度易字第504 號刑事案件審理中之96年9
    月27日提起刑事附帶民事起訴（96年度簡附民字第37號），
    依侵權行為之法律關係請求被告乙○○、丙○○應連帶給付
    618,846 元，及自起訴狀繕本送達翌日起至清償日止，按年
    息百分之5 計算之利息。嗣經刑事庭移送本院民事庭後（96
    年度訴字第483 號），風滿榮因二次經合法通知未到，視為
    撤回本院96年度訴字第483 號之起訴。
六、本件首應審究者即為系爭土地上之前開被告乙○○所砍伐之
    櫸木、樟木各2 棵、杜英30棵、楓樹10棵、山黃麻6 棵等，
    於未砍伐前係屬何人所有？原告是否因之受損害？經查：
  (一)按主張法律關係存在之當事人，就該法律關係發生所須具備
    之特別要件，應負舉證之責任，而侵權行為損害賠償請求權
    之存在，除須有損害之發生及行為人有故意、過失之事實外
    ，並以二者之間有相當因果關係為成立要件，故侵權行為損
    害賠償之訴訟，主張侵權行為之人須先就上述要件為相當之
    證明，始能謂其請求權存在，此為我國審判實務上對於侵權
    行為舉證責任分配法則之一向通見（見最高法院58年台上字
    第1421號判例、44年台上字第108 號、70年台上字第2550號
    、80年台上字第1462號、82年度台上字第267號判決）。次
    按物之構成部分除法律有特別規定外，不得單獨為物權之標
    的物，未與土地分離之樹木，依民法第66條第2 項之規定，
    為土地之構成部分，與同條第1 項所稱之定著物為獨立之不
    動產者不同，故向土地所有人購買未與土地分離之樹木，僅
    對於出賣人有砍伐樹木之權利，在未砍伐以前未取得該樹木
    所有權，即不得對於更自出賣人或其繼承人購買該樹木而砍
    取之第三人，主張該樹木為其所有，最高法院亦著有32年上
    字第6232號判例意旨可參。
  (二)本件原告雖主張系爭土地上之前開櫸木、樟木各2 棵、杜英
    30棵、楓樹10棵、山黃麻6 棵等為其與風滿榮所合種，據以
    主張該等樹木為其所有，並聲請訊問證人風滿榮、風新茂。
    惟查，風滿榮於於96年3 月10日10時35分在警訊中陳稱系爭
    土地及地上物均為其所有，並未轉讓販賣地上物予其女兒，
    亦無證明文件等情，且系爭土地上之樹木係於風新茂小時候
    由其父親風滿榮出售予其姐風玉嬌等情，亦據風新茂於本院
    刑事庭96年度簡上字第86號審理中證述綦詳，有如前述。則
    依風滿榮、風新茂上開所述，均無法證明系爭土地上之前開
    樹木為原告所栽種而屬原告所有之事實，此外原告又未能另
    舉證證明，則其前開主張，自無可採。
  (三)又依風滿榮前揭所述，系爭土地上之上揭樹木既未出售予原
    告，原告自無從取得所有權，甚為明確。縱令依風新茂所述
    系爭土地上之樹木曾經風滿榮出售予其女風玉嬌，惟依前揭
    最高法院判例意旨所示，系爭土地上之樹木於未經砍伐前，
    仍屬系爭土地所有人風滿榮所有，亦至為明確。且參以風滿
    榮於本院刑事庭96年度易字第504 號準備程序中已與被告乙○○達成和解，由被告乙○○當場給付7 萬元予風滿榮，風
    滿榮則同意被告乙○○先前所砍伐之櫸木等歸被告乙○○所
    有，並放棄其餘請求權等情，已如前述。則原告主張被告乙○○所砍伐之上開櫸木、樟木各2 棵、杜英30棵、楓樹10棵
    、山黃麻6 棵等為其所有云云，自屬無據。
  (四)綜上，系爭土地上之樹木既非原告所有，自難認因被告乙○○砍伐系爭土地上之前揭樹木而受有損害。此外，原告就被
    告二人有何不法侵害原告權利之事實，又未能另主張及舉證
    ，則依首揭說明，原告主張被告二人應負共同侵權行為損害
    賠償責任云云，為無足採。
七、從而，原告依共同侵權行為之法律關係，請求被告二人應連
    帶給付原告618,846 元，及自97年10月21日起至清償日止，
    按年息百分之5 計算之利息，為無理由，應予駁回。又原告
    之訴既經駁回，其假執行之聲請即失所依附，應併予駁回。
八、本件風滿榮、風新茂既已分別於偵審中陳述明確，原告聲請
    本院傳訊證人風滿榮、風新茂，本院認無再予傳訊之必要，
    附此敘明。另兩造其餘主張、陳述與舉證，經審酌與本院前
    開判斷不生影響，原勿再予逐一論述，附此敘明。
九、訴訟費用負擔之依據：民事訴訟法第78條。
中    華    民    國    97    年    12    月    23    日
                  民事庭法  官  王萬金
以上正本係照原本作成。
如對本判決上訴，須於判決送達後20日內向本院提出上訴狀。
                        書記官  劉碧雯
中    華    民    國    97    年    12    月    23    日


司法院資訊處製作；財團法人民間司法改革基金會備份。
